【裁判字號】    97,審易,569
【裁判日期】    980306
【裁判案由】    詐欺
【裁判全文】
臺灣士林地方法院刑事判決             97年度審易字第569號
公  訴  人  臺灣士林地方法院檢察署檢察官
被      告  癸○○
上列被告因詐欺案件，經檢察官提起公訴（九十七年度偵緝字第
一０二八號），被告為有罪之陳述，本院合議庭裁定改行簡式審
判程序，並判決如下：
    主  文
癸○○幫助犯詐欺取財罪，處有期徒刑伍月，如易科罰金以銀元
參佰元即新臺幣玖佰元折算壹日，減為有期徒刑貳月又拾伍日，
如易科罰金以銀元參佰元即新臺幣玖佰元折算壹日。
    事  實
一、癸○○明知詐欺集團等不法份子經常利用他人存款帳戶存摺
    、提款卡、密碼轉帳等方式，獲取不法利益並逃避執法人員
    之追查，且因缺錢亟需貸款，明知辦理貸款不須提供自己申
    辦之存摺、提款卡、密碼等資料，又不知代辦貸款業者之年
    籍、行號名稱，依其社會經驗，應有相當之智識程度足以辨
    識顯不合常理，及可預見其提供帳戶之存摺、提款卡、密碼
    等供他人使用，將可能幫助他人從事詐欺取財之犯行，仍以
    縱使如此亦不違反其本意之幫助詐欺取財犯意，於民國九十
    五年三月五日前之某日，在臺北縣淡水鎮○○路邊，交付某
    真實年籍姓名不詳之二名成年男子及一名成年女子其申辦之
    臺北國際商業銀行北投分行（下稱臺北國際商銀）帳號：00
    00000000000 號存摺、提款卡、密碼等資料，提供予該詐欺
    集團使用。嗣該詐欺集團基於詐欺取財之犯意，於附表所示
    之時間、地點，對附表所示之戊○○等人施用如附表所示之
    詐術，致戊○○等人陷於錯誤，而匯款如附表所示之金額至
    癸○○提供之臺北國際商銀帳戶，嗣因戊○○等人發覺受騙
    報警，始循線查獲上情。
二、案經高雄縣政府警察局報請臺灣高雄地方法院檢察署呈請臺
    灣高等法院檢察署檢察長令轉臺灣士林地方法院檢察署檢察
    官偵查起訴。
    理  由
一、前揭犯罪事實，業據被告癸○○於本院準備程序及審理時供
    認不諱，核與告訴人戊○○、子○○、庚○○、丁○○、乙○○、卯○○、壬○○、辛○○、己○○、丙○○、寅○○
    、丑○○、巳○○、甲○○及辰○○於警詢時指訴情節相符
    ，復有告訴人戊○○、子○○、庚○○、丁○○、乙○○、
    卯○○、壬○○、辛○○、己○○、丙○○、寅○○、丑○○、巳○○、甲○○及辰○○匯款帳戶之交易明細及詐騙集
    團用以詐騙被害人之網路列印資料在卷可資佐證，足徵被告
    自白與事實相符。本件事證明確，被告犯行堪以認定。
二、按被告行為後，九十四年二月二日修正公布之刑法已於九十
    五年七月一日生效施行，其中第二條第一項：「行為後法律
    有變更者，適用行為時之法律。但行為後之法律有利於行為
    人者，適用最有利於行為人之法律」之規定，係規範行為後
    法律變更所生新、舊法律比較適用之準據法，並非刑法實體
    法律，自不生行為後法律變更之比較適用問題，故刑法修正
    施行後，應適用該修正後之第二條第一項之規定，依「從舊
    、從輕」之原則比較新、舊法律之適用；又比較新舊法時，
    應就罪刑有關之共犯、未遂犯、想像競合犯、牽連犯、連續
    犯、結合犯，以及累犯加重、自首減輕暨其他法定加減原因
    （如身分加減）與加減例等一切情形，綜其全部罪刑之結果
    而為比較後，再整個適用有利於行為人之法律處斷，不能割
    裂而分別適用有利之條文（最高法院二十四年上字第四六三
    四號、二十七年上字第二六一五號判例意旨、最高法院九十
    五年度第八次刑事庭會議決議參照）。經查：(一)關於幫助犯
    ：修正前刑法第三十條係規定：「幫助他人犯罪者，為從犯
    。雖他人不知幫助之情者，亦同。從犯之處罰，得按正犯之
    刑減輕之」，而修正後之刑法第三十條則規定：「幫助他人
    實行犯罪行為者，為幫助犯。雖他人不知幫助之情者，亦同
    。幫助犯之處罰，得按正犯之刑減輕之」，主要係文字用語
    上之修正，關於刑罰減輕之規定並無變更，無關成立幫助犯
    內容之實質之變更，不屬法律之變更，應逕適用修正後之規
    定，無須比較適用。(二)關於罰金刑：被告行為時之刑法第三
    百三十九條第一項之詐欺取財罪，其法定刑得科一千元以下
    之罰金，而依被告行為時之修正前刑法第三十三條第五款規
    定：「主刑之種類如左：五、罰金：一元（指銀元）以上。
    」換算新臺幣後，為新臺幣三元以上。惟被告行為後修正後
    刑法第三十三條第五款規定：「主刑之種類如下：五、罰金
    ：新臺幣一千元以上，以百元計算之」，經比較修正前後關
    於科處罰金刑之最低刑度規定，自應以被告行為時之修正前
    刑法較有利於被告。(三)經綜合比較被告行為後之前揭法律變
    更，除幫助犯之規定無須比較逕行適用裁判時之新法外，其
    餘以修正前之刑法規定對於被告較為有利，本件自應整體適
    用修正前刑法之相關規定。
三、查金融存摺事關個人財產權益之保障，其專有性甚高，一般
    人均有妥為保管及防止他人任意使用之認識，且該等專有物
    品如落入不明人士手中，極易被利用為與財產有關之犯罪工
    具，此為吾人依一般生活認知所易於體察之常識。查被告已
    為成年之人，應可明確知悉存摺、提款卡及密碼等有關個人
    財產、身分之物品，倘淪落於不明人士手中，極易被利用為
    與財產有關之犯罪工具，而在能預見提供自己存摺、提款卡
    及密碼予不認識之人，可能遭人將之作為從事詐欺取財等犯
    罪行為工具之下，卻又將上開帳戶之存摺、提款卡及密碼，
    交付予詐騙集團成員使用，顯然對於該帳戶將作為不法使用
    有所認知，雖卷內事證並無積極證據證明被告知悉該收受帳
    戶之詐欺集團成員及所屬詐欺集團將如何犯罪，而無法推定
    被告與該詐欺集團成員有共同實施詐欺犯行之犯意聯絡，惟
    被告既對金融帳戶交付他人使用，可能遭持以從事詐欺財產
    犯罪有所認知，其有幫助他人犯詐欺取財罪之不確定犯罪故
    意甚明。
四、按刑法上之幫助犯，係對於犯罪與正犯有共同之認識，而以
    幫助之意思，對於正犯資以助力，而未參與實施犯罪之行為
    者而言。被告基於幫助之犯意，將其所有存摺、提款卡等物
    交付予他人詐欺取財，為幫助犯。核被告所為，係犯刑法第
    三十條第一項、第三百三十九條第一項之幫助詐欺取財罪。
    被告係以一提供帳戶之幫助行為，同時幫助詐欺集團詐得附
    表所示被害人等之財物，係一行為而觸犯十五個幫助詐欺取
    財罪，為想像競合犯，應從一幫助詐欺取財罪處斷。又被告
    之行為僅止於幫助，應依刑法第三十條第二項之規定，按正
    犯之刑減輕之。爰審酌被告犯罪動機及犯罪所生危害，與被
    告提供帳戶供他人詐財使用，使犯罪偵查困難，被害人追償
    無門，與犯罪後供認犯行之態度等一切情狀，量處如主文所
    示之刑。又被告行為時之刑法第四十一條第一項規定：「犯
    最重本刑為五年以下有期徒刑以下之刑之罪，而受六個月以
    下有期徒刑或拘役之宣告，因身體、教育、職業、家庭之關
    係或其他正當事由，執行顯有困難者，得以一元以上三元以
    下折算一日，易科罰金。」而被告行為時之易科罰金折算標
    準，修正前罰金罰鍰提高標準條例第二條前段（現已刪除）
    規定，就原定數額提高為一百倍折算一日，則本件被告行為
    時之易科罰金折算標準，應以銀元三百元折算一日，經折算
    新臺幣後，應以新臺幣九百元折算一日。惟九十五年七月一
    日修正公布施行之刑法第四十一條第一項前段則規定：「犯
    最重本刑為五年以下有期徒刑以下之刑之罪，而受六個月以
    下有期徒刑或拘役之宣告者，得以新臺幣一千元、二千元或
    三千元折算一日，易科罰金。」比較修正前後之易科罰金折
    算標準，以九十五年七月一日修正公布施行前之規定，較有
    利於被告，則應依刑法第二條第一項前段，適用修正前刑法
    第四十一條第一項前段規定，諭知易科罰金之折算標準。又
    被告犯罪時間在九十六年四月二十四日以前，合於中華民國
    九十六年罪犯減刑條例之減刑要件，所犯幫助詐欺取財罪，
    依該條例規定減刑如主文所示，並依修正前刑法第四十一條
    第一項前段規定，諭知易科罰金之折算標準。
五、被告所有臺北國際商銀帳戶（帳號：0000000000000 號）之
    存摺、提款卡及密碼等物，雖係其所有供犯罪所用之物，但
    未經扣案，且迄今仍未取回，因非屬義務沒收之物，故不予
    宣告沒收。
據上論斷，應依刑事訴訟法第二百九十九條第一項前段、第二百
七十三條之一第一項，刑法第二條第一項前段、第三百三十九條
第一項、第三十條、第五十五條，修正前刑法第四十一條第一項
前段，刑法施行法第一條之一，刪除前罰金罰鍰提高標準條例第
二條，現行法規所定貨幣單位折算新臺幣條例第二條，中華民國
九十六年罪犯減刑條例第二條第一項第三款、第七條，判決如主
文。
本案經檢察官王巧玲到庭執行職務。
中    華    民    國    98    年     3    月     6    日
                  刑事第一庭法  官  周明鴻
以上正本證明與原本無異。
如不服本判決應於收受判決後10日內向本院提出上訴書狀，並應
敘述具體理由；其未敘述上訴理由者，應於上訴期間屆滿後20日
內向本院補提理由書（均須按他造當事人之人數附繕本）「切勿
逕送上級法院」。
                            書記官  丁梅芬
中    華    民    國    98    年     3    月     6    日
附錄論罪科刑法條：
刑法第三百三十九條第一項
意圖為自己或第三人不法之所有，以詐術使人將本人或第三人之
物交付者，處5 年以下有期徒刑、拘役或科或併科1 千元以下罰
金。
附表：
 ┌──┬────┬────┬───────────────────┐
 │編號│  時間  │ 被害人 │      所施用之詐術及遭詐騙之金額      │
 ├──┼────┼────┼───────────────────┤
 │1   │95年3月5│戊○○  │戊○○在網路上下標拍定音響，而遭詐欺集│
 │    │日11時許│        │團成員佯裝為賣家以EMAIL詐稱因急著出國 │
 │    │        │        │，要戊○○馬上匯款，戊○○遂陷於錯誤至│
 │    │        │        │郵局ATM轉帳新臺幣（下同）1,500元至陳天│
 │    │        │        │來上開臺北國際商銀帳戶。              │
 ├──┼────┼────┼───────────────────┤
 │2   │95年3月5│子○○  │子○○在網路上下摽拍定維多利亞的秘密1 │
 │    │日23時許│        │件，而遭詐欺集團成員佯裝為賣家以EMAIL │
 │    │        │        │詐稱因急著出國，要子○○馬上匯款，陳明│
 │    │        │        │興遂陷於錯誤在住處以網路銀行轉帳1,800 │
 │    │        │        │元至癸○○上開臺北國際商銀帳戶。      │
 ├──┼────┼────┼───────────────────┤
 │3   │95年3月 │庚○○  │庚○○在網路上下摽拍定手機，而遭詐欺集│
 │    │6日     │        │團成員佯裝為賣家以EMAIL詐稱因急著出國 │
 │    │        │        │，要庚○○馬上匯款，庚○○遂陷於錯誤至│
 │    │        │        │住家附近便利商店ATM轉帳1,600元至癸○○│
 │    │        │        │上開臺北國際商銀帳戶。                │
 ├──┼────┼────┼───────────────────┤
 │4   │95年3月 │丁○○  │丁○○在網路上下摽拍定手機，而遭詐欺集│
 │    │6日     │        │團成員佯裝為賣家以EMAIL詐稱因急著出國 │
 │    │        │        │，要丁○○馬上匯款，丁○○遂陷於錯誤至│
 │    │        │        │臺北市○○路7-11便利商店ATM轉帳8,500元│
 │    │        │        │至癸○○上開臺北國際商銀帳戶。        │
 ├──┼────┼────┼───────────────────┤
 │5   │95年3月 │乙○○  │丁○○在網路上下摽拍定SD卡，而遭詐欺集│
 │    │6日     │        │團成員佯裝為賣家以EMAIL詐稱因急著出國 │
 │    │        │        │，要乙○○馬上匯款，乙○○遂陷於錯誤轉│
 │    │        │        │帳4,400元至癸○○上開臺北國際商銀帳戶 │
 │    │        │        │。                                    │
 ├──┼────┼────┼───────────────────┤
 │6   │95年3月 │卯○○  │卯○○在網路上下摽拍定MP3，而遭詐欺集 │
 │    │6日凌晨 │        │團成員佯裝為賣家以EMAIL詐稱因急著出國 │
 │    │0時38分 │        │，要卯○○馬上匯款，卯○○遂陷於錯誤在│
 │    │許      │        │花蓮縣壽豐鄉住家旁超商轉帳2,717元至陳 │
 │    │        │        │天來上開臺北國際商銀帳戶。            │
 ├──┼────┼────┼───────────────────┤
 │7   │95年3月 │壬○○  │壬○○在網路上下摽拍定手機，而遭詐欺集│
 │    │6日8時23│        │團成員佯裝為賣家以EMAIL詐稱因急著出國 │
 │    │分許    │        │，要壬○○馬上匯款，壬○○遂陷於錯誤轉│
 │    │        │        │帳5,500元至癸○○上開臺北國際商銀帳戶 │
 │    │        │        │。                                    │
 ├──┼────┼────┼───────────────────┤
 │8   │95年3月 │辛○○  │辛○○在網路上下摽拍定風衣，而遭詐欺集│
 │    │6日9時許│        │團成員佯裝為賣家以EMAIL詐稱因急著出國 │
 │    │        │        │，要辛○○馬上匯款，林蕙雯遂陷於錯誤至│
 │    │        │        │臺中市○○路郵局轉帳900元至癸○○上開 │
 │    │        │        │臺北國際商銀帳戶。                    │
 ├──┼────┼────┼───────────────────┤
 │9   │95年3月 │己○○  │己○○在網路上下摽拍定手錶，而遭詐欺集│
 │    │6日9時53│        │團成員佯裝為賣家以EMAIL詐稱因急著出國 │
 │    │分許    │        │，要己○○馬上匯款，己○○遂陷於錯誤至│
 │    │        │        │苗栗市臺灣銀行苗栗分行轉帳2,317元至陳 │
 │    │        │        │天來上開臺北國際商銀帳戶。            │
 ├──┼────┼────┼───────────────────┤
 │10  │95年3月 │丙○○  │丙○○在網路上下摽拍定皮包，而遭詐欺集│
 │    │6日12時 │        │團成員佯裝為賣家以EMAIL詐稱因急著出國 │
 │    │許      │        │，要丙○○馬上匯款，丙○○遂陷於錯誤至│
 │    │        │        │臺北市士林區○○○路附近7-11超商轉帳2,│
 │    │        │        │750元至癸○○上開臺北國際商銀帳戶。   │
 ├──┼────┼────┼───────────────────┤
 │11  │95年3月 │寅○○  │寅○○在網路上下摽拍定皮包，而遭詐欺集│
 │    │6日15時 │        │團成員佯裝為賣家以EMAIL詐稱因急著出國 │
 │    │許      │        │，要寅○○馬上匯款，寅○○遂陷於錯誤轉│
 │    │        │        │帳2,400元至癸○○上開臺北國際商銀帳戶 │
 │    │        │        │。                                    │
 ├──┼────┼────┼───────────────────┤
 │12  │95年3月 │丑○○  │丑○○在網路上下摽拍定養魚用品，而遭詐│
 │    │6日22時 │        │欺集團成員佯裝為賣家以EMAIL詐稱因急著 │
 │    │許      │        │出國，要丑○○馬上匯款，丑○○遂陷於錯│
 │    │        │        │誤轉帳1,800元至癸○○上開臺北國際商銀 │
 │    │        │        │帳戶。                                │
 ├──┼────┼────┼───────────────────┤
 │13  │95年3月 │巳○○  │巳○○在網路上下摽拍定印表機，而遭詐欺│
 │    │7日上午 │        │集團成員佯裝為賣家以EMAIL詐稱因急著出 │
 │    │        │        │國，要巳○○馬上匯款，巳○○遂陷於錯誤│
 │    │        │        │轉帳3,000元至癸○○上開臺北國際商銀帳 │
 │    │        │        │戶。                                  │
 ├──┼────┼────┼───────────────────┤
 │14  │95年3月 │甲○○  │甲○○在網路上下摽拍定背心，而遭詐欺集│
 │    │7日7時許│        │團成員佯裝為賣家以EMAIL詐稱因急著出國 │
 │    │        │        │，要甲○○馬上匯款，甲○○遂陷於錯誤轉│
 │    │        │        │帳1,400元至癸○○上開臺北國際商銀帳戶 │
 │    │        │        │。                                    │
 ├──┼────┼────┼───────────────────┤
 │15  │95年3月 │辰○○  │辰○○在網路上下摽拍定筆記型電腦，而遭│
 │    │7日9時許│        │詐欺集團成員佯裝為賣家以EMAIL詐稱因急 │
 │    │        │        │著出國，要辰○○馬上匯款，辰○○遂陷於│
 │    │        │        │錯誤轉帳2,100元至癸○○上開臺北國際商 │
 │    │        │        │銀帳戶。                              │
 └──┴────┴────┴───────────────────┘


司法院資訊處製作；財團法人民間司法改革基金會備份。
